【裁判字號】    99,易,1080
【裁判日期】    990505
【裁判案由】    竊盜
【裁判全文】
臺灣臺中地方法院刑事判決              99年度易字第1080號
公  訴  人  臺灣臺中地方法院檢察署檢察官
被      告  乙○○○
上列被告因竊盜案件，經檢察官提起公訴（98年度偵字第28195
號），本院判決如下：
    主  文
乙○○○犯竊盜罪，共伍罪，各處有期徒刑月，如易科罰金以
新臺幣壹仟元折算壹日。應執行有期徒刑壹年，如易科罰金以新
臺幣壹仟元折算壹日。
    事  實
一、乙○○○意圖為自己不法之所有，分別為如下之行為：
  (一)於民國98年3月19日某時，在台中縣大雅鄉○○路之大雅市
    場，徒手竊取戊○○所有內含全民健康保險卡、國民身分證
    、駕駛執照、行車執照、廚師丙級證照各1張、橘紅色皮夾1
    個、黑色NOKIA牌手機1支及現金新臺幣（下同）2,000元黑
    色側肩背包1個。
  (二)於98年10月中旬某日，在臺中市○○路○段之水湳市場，徒
    手竊取庚○○○置於機車踏墊上內含全民健康保險卡、國民
    身分證、駕駛執照、行車執照、提款卡各1張、SAMSUNG牌AN
    YCALL手機各1支及現金6,000元之咖啡色皮包1個。
  (三)於98年10月27日下午4時許，在臺中市○○區○○路與福雅
    路口永安黃昏市場內，徒手竊取丁○○所有內含全民健康保
    險卡、國民身分證、駕駛執照、行車執照、提款卡各1張、
    支票3張、本票1張、存摺1本、手機2支（其中1支為黑色之
    NOKIA牌，序號0000-0000-000）及現金300元之深紅色手提
    包1個。
  (四)於民國98年11月22日上午9時30許，在臺中縣大雅鄉○○路
    與永和路口之菜市場，徒手竊取丙○○所有內含全民健康保
    險卡2張、居留證1張、金融卡1張、現金新臺幣4,500元之皮
    包1個。
  (五)於98年11月24日中午12時41分許，在臺中市○○區○○路2
    段325號西屯菜市場前，徒手竊取己○○放置於其所有車號
    RS8-251重型機車置物箱內含全民建康保險卡、國民身分證
    、駕駛執照、行車執照、郵局金融卡、新光銀行信用卡、中
    華電信公司識別卡各1張、印鑑章1個及現金1萬元之綠色皮
    包1個。
    嗣於98年11月28日下午12時40分許，在臺中市○○區○○路
    3段328號前，為警攔檢盤查查獲，並當場在其駕駛之車牌號
    碼519-EKY號重機車置物箱內，扣得丙○○遭竊之全民健康
    保險卡2張、皮包、居留證、丁○○遭竊之NOKIA牌手機1支
    、庚○○○遭竊之SAMSUNG牌ANYCALL手機1支等物，並循線
    於被告位在臺中縣大雅鄉○○村○○路6號之1之居所中，扣
    得戊○○遭竊之NOKIA牌手機1支，始悉上情。
二、案經臺中市警察局第六分局報告臺灣臺中地方法院檢察署檢
    察官偵查起訴。
    理  由
壹、程序部分：
一、按除簡式審判程序、簡易程序及第376條第1款、第2款所列
    之罪之案件外，第一審應行合議審判，刑事訴訟法第284條
    之1定有明文；次按刑法第320條之竊盜罪，亦為刑事訴訟法
    第376條第2款所明定之罪。
二、查本件被告涉刑法第320條第1項之竊盜罪，依上開規定，自
    毋庸行合議審判，合先敘明。
貳、實體部分：
一、證據能力部分：
  (一)按被告以外之人於審判外之言詞或書面陳述，除法律有規定
    者外，不得作為證據；被告以外之人於審判中有下列情形之
    一，其於檢察事務官、司法警察官或司法警察調查中所為之
    陳述，經證明具有可信之特別情況，且為證明犯罪事實之存
    否所必要者，得為證據：一、死亡者。二、身心障礙致記憶
    喪失或無法陳述者。三、滯留國外或所在不明而無法傳喚或
    傳喚不到者。四、到庭後無正當理由拒絕陳述者；該言詞或
    書面陳述，雖不符刑事訴訟法第159條之1至第159條之4之規
    定，而經當事人於審判程序同意作為證據，法院審酌該言詞
    陳述或書面陳述作成時之情況，認為適當者，亦得為證據；
    當事人、代理人或辯護人於法院調查證據時，知有第159條
    第1項不得為證據之情形，而未於言詞辯論終結前聲明異議
    者，視為有前項之同意，刑事訴訟法第159條第1項、第159
    條之3、第159條之5分別定有明文。核其立法理由在於傳聞
    證據未經當事人之反對詰問予以核實，乃排斥其證據能力。
    惟當事人如放棄對原供述人之反對詰問權，於審判程序表示
    同意該等傳聞證據可作為證據，此時，法院除認該傳聞證據
    欠缺適當性外，自可承認其證據能力。又當事人、代理人或
    辯護人於調查證據時，知有刑事訴訟法第159條第1項不得為
    證據之情形，卻表示「對於證據調查無異議」、「沒有意見
    」等意思，而未於言詞辯論終結前聲明異議者，應視為已有
    將該等傳聞證據採為證據之同意（參見最高法院94年度臺上
    字第2976號判決意旨）。
  (二)本件檢察官、被告於審判期日，對本案之全部證據之證據能
    力均不爭執，復於審判期日就本院提示之證據於言詞辯論終
    結前，均未就所調查之證據主張有刑事訴訟法第159條不得
    為證據之情形，且均表示無意見，本院審酌該等證據作成時
    ，亦無不適當之處，是參考上開最高法院判決要旨，應視為
    已有將該等傳聞之證據採為證據之同意，本案經調查之證據
    均有證據能力。
二、認定犯罪事實所根據的證據及理由：
  (一)被告於偵查及本院審理中坦白承認確有於上開時、地竊取被
    害人丙○○之皮包之事實，核與證人丙○○於警詢中證述（
    參見警卷第22、23頁）情節相符，且被告為警查獲時，亦在
    被告所騎乘車牌號碼519-EKY號重機車之置物箱內，起出被
    害人丙○○遭竊之全民健康保險卡2張、皮包、居留證，此
    有臺中市警察局第六分局扣押筆錄、扣押物品目錄表附卷（
    附於警卷第4至6頁）可憑，被告上開自白與事實相符，堪信
    為真實。
  (二)被告竊取被害人己○○上開財物部分，除被告坦承有開啟被
    害人己○○前揭機車之置物箱之情外，復經證人己○○於偵
    查中證述（參見偵卷第51、52頁）明確，並有案發現場之監
    視錄影光碟在卷可憑；又上開光碟，經檢察官勘驗結果：「
    （五）於畫面顯示時間12時41分0秒：被告以些微弧度開啟
    己○○機車坐墊置物箱後，迅速竊取其內皮包並放入其機車
    置物箱內，隨即駕車離開現場。」，此有檢察官勘驗筆錄存
    卷（附於偵卷第49頁）可稽。
  (三)證人即被害人庚○○○、戊○○、丁○○於偵查中均具結證
    稱是渠等之皮包均係在市場為他人竊取等語（參見偵卷第41
    至43頁）明確，核與前揭被害人丙○○及己○○遭竊地點、
    物品均如出一轍，顯見被告竊取他人財物手法及地點之有特
    殊之習慣性，且上開被害人之手機，亦分別於被告所騎乘之
    機車及住處查獲，亦分別有臺中市警察局第六分局扣押筆錄
    、扣押物品目錄表存卷可參，可見上開被害人之皮包應係被
    告所竊取無訛。
  (四)扣案之被害人丙○○遭竊之全民健康保險卡2張、皮包、居
    留證、被害人丁○○遭竊之NOKIA牌手機1支、被害人庚○○○遭竊之SAMSUNG牌ANYCALL手機1支、被害人戊○○遭竊之
    NOKIA牌手機1支，分別經被害人丙○○、丁○○、庚○○○
    、戊○○確認為渠等失竊之物，並已領回，此有贓物認領保
    管單4紙附卷（附於警卷第26、27頁、偵卷第34、37頁）可
    稽。
  (五)復有查獲現場照片8幀、監視器翻拍照片4幀存卷（附於警卷
    第34至39頁）可參。本件事證明確，被告犯行堪予認定。
三、對被告辯解不採的理由：
    被告於本院審理中辯稱：除了被害人丙○○的部分是伊所竊
    取的外，其餘的手機都是伊遛狗時撿到的，伊將手機留於其
    身，乃是為了等待手機失主可打電話至手機，方便其可將手
    機交還失主，因為被害人己○○的皮包帶子露出機車置物箱
    外，伊才幫忙把置物箱打開並放入皮包帶子，並未取走皮包
    云云。然查：
  (一)被告於警詢中供稱：被害人戊○○的手機是伊在住處附近的
    墳場撿來的；上開5個被害人的手機都是伊撿來的；伊並沒
    有偷被害人丙○○的手機，伊是在賣衣服攤位底下撿來的等
    語（參見警卷第14至16頁）明確，於99年11月29日檢察官訊
    問時供稱：伊並沒有偷上開被害人的手機，被害人庚○○○
    、丙○○、己○○等人的手機是伊在1個多月前，在中科園
    區內遛狗時撿到的；嗣經檢察官告以證人丙○○前揭證述後
    ，始坦承竊取丙○○之財物等語（參見偵卷第6、7頁）明確
    。是被告於警、偵訊中就取得上開手機之地點前後供述不一
    ，已非無疑；且被告竊取被害人被害人己○○皮包部分，業
    據檢察官勘驗錄影光碟屬實，已如前述，被告空言否認犯行
    ，洵無足採。
  (二)被害人丁○○、庚○○○及戊○○之皮包分別於98年10月27
    日、10月中旬及98年3月19日遺失皮包，此有警詢筆錄及公
    務電話紀錄2張附卷（參見警卷第18、28、29頁）可證，對
    照被告供稱撿到手機的時間應該是在98年10月底左右，家中
    並沒有該些手機之充電器等情，可知上開被害人遺失皮包之
    時間或被告自稱持有上開被害人之手機之時間，至被告遭警
    於98年11月28日攔檢查獲之時，均已超過或將近1個月，在
    被告無上開被害人手機充電器之情況及目前手機待機時間又
    無超過1個月期間之科技下，被告如何可藉由被害人之來電
    而將遺失物歸還原主，再被害人丙○○之皮包是於98年11月
    22日失竊，距被告為警查獲之98年11月28日僅有6天時間，
    被告自無從於同年10月間即已撿獲該手機，其所辯之詞顯屬
    無稽，亦不符常情，實無足為採。
  (三)再按諸一般經驗法則，手機多為具有高單價之特性，故經常
    成為偷竊之客體，竊賊若竊取他人手機後，多將手機變賣予
    中古手機店、轉賣他人或留置自用，藉此脫手換取現金或便
    利自身通訊，以遂行竊盜他人財物之目的，而難見竊賊竊得
    他人手機後，復將之丟棄之情形，是被告辯稱被害人等之手
    機均為撿拾獲得等情，顯難合於一般經驗法則。復據常情以
    觀，一般民眾在撿拾他人之物品後，多會送至當地之警察局
    或派出所，藉由警察機關之協尋或保管，使警察機關可以尋
    獲物品所有人或使遺失物之所有人得至警察機關覓獲其遺失
    物品，亦以此行，解免侵占遺失物之罪嫌，是拾獲他人遺失
    物品之人，鮮少有自為保管遺失物，並自尋失主之情形。
  (四)被害人丁○○、庚○○○及戊○○之手機均是置於皮包中失
    竊等情，業據丁○○、庚○○○及戊○○於偵查中證述甚詳
    （參見偵查卷頁第40至42頁），堪以認定上開被害人手機與
    皮包係一同失竊，如竊賊恐因變賣手機而為警查獲，亦僅需
    將皮包內值錢之物品取出後，將手機與皮包立即一同丟棄即
    可，何需特地收集多支手機後始擇地挖洞埋藏？此實有違常
    情。
  (五)綜上，被告仍執前詞置辯，核無足採。
四、論罪科刑之理由：
  (一)核被告所為，均係犯刑法第320條第1項之竊盜罪。
  (二)被告所犯5次竊盜罪，犯意各別，行為互殊，應分論併罰之
    。
  (三)爰審酌被告犯罪之動機、目的、手段平和，前有多次竊盜前
    科，素行非佳，不思以正當途逕獲取金錢，多次竊取他人皮
    包，惡行不貲，犯罪後猶狡詞圖卸，不知悔改之犯後態度，
    惟被害人所受損害程度非高，所生危害非鉅等一切情狀，分
    別量處如主文所示之刑，並諭知其易科罰金之折算標準及定
    其應執行之刑及諭知易科罰金之折算標準。
  (四)又立法院雖於98年12月15日修正刑法第41條第8項之規定：
    「第1項至第4項及第7項之規定，於數罪併罰之數罪均得易
    科罰金或易服社會勞動，其應執行之刑逾6月者，亦適用之
    。」，而將得易科罰金之適用範圍，擴大為數罪併罰之數罪
    均得易科罰金，其執行刑逾6月者，亦得易科罰金，並經總
    統於98年12月30日公布，而於99年1月1日起生效。惟修正前
    刑法第41條第2項關於數罪併罰，其執行之刑未逾6個月者，
    始得易科罰金之規定，業經司法院大法官會議於98年6月19
    日作成釋字第662號解釋：「中華民國94年2月2日修正公布
    之現行刑法第41條第2項，關於數罪併罰，數宣告刑均得易
    科罰金，而定應執行刑之刑逾6個月者，排除適用同條第1項
    得易科罰金之規定部分，與憲法第23條規定有違，並與本院
    釋字第366號解釋意旨不符，應自本解釋公布之日起失其效
    力。」準此以言，修正後刑法第41條第8項僅係將上開釋字
    第662號解釋內容予以明文化，修正前刑法第41條第2項規定
    既經上開解釋宣示「失其效力」，本次修法對於受刑人適用
    刑罰法律之結果並無任何差異，應逕予適用現行刑法第41
    條第8項之規定，毋庸再為新舊法之比較（臺灣高等法院臺
    南分院98年度上易字第408號、98年度上更一字第352號刑事
    判決均同此見解）。揆諸上開說明，本院乃就被告所犯數罪
    定其應執行之刑，併諭知易科罰金之折算標準，以資懲儆。
    又依新修正之刑事訴訟法第479條第2項規定，可知該易服社
    會勞動乃係屬執行檢察官之權限，是本件自無須再於主文中
    另諭知易服社會勞動之折算標準，附此敘明。
、適用法律依據：
一、刑事訴訟法第284條之1、第299條第1項前段。
二、刑法第320條第1項、第41條第1項、第8項、第51條第5款。
三、刑法施行法第1條之1。
本案經檢察官甲○○到庭執行職務。
中    華    民    國    99    年    5     月    5     日
                    刑事第十七庭  法  官  洪挺梧
上正本證明與原本無異。
如不服本判決，應於收受送達後10日內向本院提出上訴書狀（應
敘述具體理由並附繕本）。
上訴書狀如未敘述理由，應於上訴期間屆滿後20日內補提理由書
於本院。
                                  書記官  劉雅玲
中    華    民    國    99    年    5     月    5     日
附錄判決法條：
中華民國刑法第320條
（普通竊盜罪、竊佔罪）
意圖為自己或第三人不法之所有，而竊取他人之動產者，為竊盜
罪，處5年以下有期徒刑、拘役或5百元以下罰金。
意圖為自己或第三人不法之利益，而竊佔他人之不動產者，依前
項之規定處斷。
前二項之未遂犯罰之。

司法院資訊處製作；財團法人民間司法改革基金會備份。
